【裁判字號】    99,訴,820
【裁判日期】    990630
【裁判案由】    損害賠償
【裁判全文】
臺灣高雄地方法院民事判決               99年度訴字第820號
原      告  乙○○
被      告  甲○○
當事人間損害賠償事件，本院民國99年6月24日言詞辯論終結，
判決如下：
  主  文
被告應給付原告新台幣壹萬壹仟元，及自民國九十九年一月十二
日起至清償日止，按年息百分之五計算之利息。
原告其餘之訴駁回。
訴訟費用由被告負擔百分之一，餘由原告負擔。
本判決第一項原告得假執行。
原告其餘假執行之聲請駁回。
    理    由
一、原告主張：被告於民國98年9 月23日晚間11時30分許，在原
    告位於高雄市○○區○○路142 之1 號住處外，徒手敲破伊
    住處大門玻璃1 片，並公然大聲辱罵伊為「詐騙集團」及「
    幹你娘、幹你祖母」等語，損害原告之名譽，原告為修復上
    開大門玻璃，須支付修繕費新台幣（下同）1,000 元，而原
    告因遭被告辱罵，精神受有莫大痛苦，自得請求被告給付精
    神慰撫金1,500,000 元，為此乃依民法第184 條第1 項前段
    、第195 條、第196 條之規定，訴請判令被告應給付1,501,
    000 元及自起訴狀繕本送達之翌日起至清償日止，按年利率
    5%計算之利息，並陳明願供擔保請准宣告假執行。
二、被告則以：對於毀損原告玻璃部分，被告願意負責賠償，而
    被告並無辱罵原告「幹你娘、幹你祖母」等語，雖有向原告
    稱其為「詐騙集團」等語，然係因原告確實有積欠被告欠款
    0000000 元向且拒不清償，伊當天因喝酒情緒激動，才會為
    如此陳述，原告請求1,500,000 元之慰撫金並不合理，爰聲
    明求為判決：原告之訴駁回。
三、兩造爭執與不爭執之事項：
  (一)、不爭執事項：
    1.被告於98年9 月23日晚間11時30分許，在原告位於高雄市
      小港區○○路142 之1 號住處外，徒手敲破原告住處大門
      玻璃1 片，並大聲辱罵原告為「詐騙集團」。
    2.被告上開行為經本院刑事庭認犯毀損及公然侮辱罪2 罪，
      以98年度審簡字第6198號各判處拘役40日，應執行拘役60
      日。
    3.原告大門玻璃之修復費用須1,000元。
  (二)、爭執事項：
    1.原告得否請求被告給付精神慰撫金？其金額應以若干為適
      當？
四、按不法毀損他人之物者，被害人得請求賠償其物因毀損所減
    少之價額。又不法侵害他人之名譽而情節重大者，被害人雖
    非財產上之損害，亦得請求賠償相當之金額。民法第196 、
    195條第1項定有明文。
五、查，原告主張：被告於民國98年9 月23日晚間11時30分許，
    在原告位於高雄市○○區○○路142 之1 號住處外，徒手敲
    破伊住處大門玻璃1 片，而原告大門玻璃之修復費用為1000
    元等情，業據被告自認在卷（本院卷第22、34頁），並有照
    片2 紙為證（附於台灣高雄地方法院檢察署98年度偵字第28
    946 號卷內），堪認原告之主張為真。被告不法毀損原告之
    大門玻璃，原告自得請求被告賠償其物因毀損所減少之價值
    。而原告主張修理該玻璃回復原狀所需之費用為1000元，業
    據提出估價單1 紙為證（本院卷第20頁），且為被告不爭執
    ，已如前述，則原告依據民法第196 條請求被告賠償上開玻
    璃修復費用1000元，自屬有據，應予准許。
六、原告主張：被告於上揭時地大聲辱罵原告為「詐騙集團」及
    「幹你娘、幹你祖母」等語，損害原告之名譽等情，被告則
    抗辯：被告並無辱罵原告「幹你娘、幹你祖母」等語，雖有
    向原告稱其為「詐騙集團」等語，然係因原告確實有積欠被
    告欠款0000000 元拒不清償，伊當天因喝酒情緒激動，才會
    為如此陳述等語。惟查：
   （一）原告主張被告於上揭時地，公然辱罵原告「幹你娘、
         幹你祖母」等語，為被告所否認，且原告未能舉證證
         明被告有為上開言語（本院卷第35頁），原告此部分
         之主張，自難採認。
   （二）原告主張被告於上開時地公然辱罵原告為「詐騙集團
         」等語，業據被告自認在卷（本院卷第35頁），堪認
         原告此部分之主張為真。惟被告抗辯：係因原告積欠
         伊0000000 元未還，且無解決誠意，伊又因酒後情緒
         激動始口出上開言語等語。
      1、按名譽為人格之社會評價，名譽有無受損害，應以社
         會上對個人評價是否貶損作為判斷之依據，茍其行為
         足以使他人在社會上之評價受到貶損，不論其為故意
         或過失，均可構成侵權行為。最高法院90年度台上字
         第646號判例意旨足供參照。
      2、查，被告曾主張訴外人宋景福與原告於84年3 、10月
         間，合資向本院執行處標買坐落高雄市○○區○○段
         二小段860 地號土地及其上門牌號碼為高雄市小港區
         ○○○街24 號 建物（下稱民航三街房地），及坐落
         高雄市○○區○○段357 地號土地及其上門牌號碼為
         高雄市○○區○○路105 號建物（下稱松崗路房地）
         ，宋景福就上開二房地分別出資350 萬元、275 萬元
         ，宋景福與原告並約定民航三街房地及松崗路房地均
         信託登記在原告配偶即梁劉玉珍名下。詎原告與梁劉
         玉珍於85年12月、86年1 月間，竟由梁劉玉珍擔任借
         款人，原告擔任連帶保證人，共同擅以上述二房地向
         銀行抵押借款，嗣於87年5 月間，原告慮及將因刑案
         入監，畏於遭他債權人對伊或伊配偶強制執行，要求
         先將民航三街房地登記於宋景福之配偶李舜芳名下，
         而為宋景福所應允，然因原告及其配偶無力清償上述
         二房地之貸款，致此二房地均遭銀行查封拍賣，造成
         宋景福受有投資房地共計625 萬元（即350 萬+275 萬
         ＝625 萬）及利息之損失，被告已受讓宋景福對原告
         及其配偶之損害賠償請求權，乃對原告提起訴訟（本
         院97年度重訴字第184 號損害賠償事件、台灣高等法
         院高雄分院98年度上字第195 號損害賠償事件，下稱
         另案訴訟）。原告則抗辯：原告與宋景福合購標買上
         述二房地後，曾與宋景福會算，雙方同意將民航三街
         房地、松崗路房地各分配予宋景福及原告，並各自承
         受抵押貸款，合夥關係從此歸於消滅，宋景福無從向
         原告再請求損害賠償，則被告亦無得受讓之債權存在
         ，況上述二房地係由原告之配偶梁劉玉珍向銀行辦理
         抵押貸款，原告僅為連帶保證人，如認上開二房地遭
         拍賣係受有損失，原告亦為受害人，不負賠償責任等
         情。經本院於98年8 月5 日判決原告與其配偶受宋景
         福之信託委任，竟私自以上開房地向銀行辦理抵押貸
         款，並因原告將因案入監而畏於遭他債權人強制執行
         ，乃要求先將民航三街房地登記於宋景福之配偶李順
         芳名下，嗣因未負責還清欠款及塗銷房地上抵押權登
         記，致該二房地均遭抵押權人聲請查封拍賣，使宋景
         福無法依房地信託契約約定，得隨時要求原告將二房
         地登記為渠或渠指定之人名下，致宋景福受有損害，
         而宋景福已將此債權讓予被告，並通知原告，而上開
         二房地經拍定予第三人時，其拍定價格分別為428 萬
         及259 萬元，則宋景福所受之損害應為拍定價格之二
         分之一即343 萬5 千元，被告受讓宋景福上開債權，
         則其請求原告與其配偶共同給付上開金額，此經本院
         依職權調閱本院97年度重訴字第184 號卷宗查證屬實
         。而該另案訴訟經原告上訴二、三審後，亦分別經台
         灣高等法院高雄分院以98年度上字第195 號及最高法
         院99年度台上字第740 號判決上訴駁回。
      3、詎被告於98年9 月23日晚間11時30分許即另案訴訟第
         一審判決後，即至原告位於高雄市○○區○○路142
         之1 號住處外，向原告要求給付上開判決勝訴之金額
         ，惟原告就另案訴訟判決已於98年9 月2 日提起上訴
         ，此有原告上訴狀附於台灣高等法院高雄分院98年度
         上字第195 號卷內可稽，彼時另案判決尚未確定，原
         告是否有給付上開金額予被告之義務，亦未確定，原
         告因而拒絕給付，並告知待判決確定再做處理，尚非
         無據，被告於原告住處外之公共場所，以「詐騙集團
         」等語辱罵原告，在客觀上已足以減損社會上對原告
         人格之評價及名譽，其主觀上亦存在貶損原告之意，
         自已侵害原告之名譽，從而，原告依據民法第184 條
         第1 項前段、第195 條第1 項侵權行為之法律關係，
         請求被告賠償其非財產上之損害，自屬有據。
     （三）關於非財產上之損害，被告雖應依民法第195 條第
           1 項負賠償責任，但以相當金額為限。所謂相當，
           自應以實際加害情形與其名譽權之影響是否重大，
           及被害人之身分地位與加害人經濟狀況等關係定之
           。本院審酌被告為國中畢業，目前於父親開設之銀
           樓工作，名下有土地及房屋各一筆，而原告國立中
           山大學企業行銷管理研究班修業期滿，曾任高雄市
           東海地政發展協會理事，名下僅有車輛1 輛及被告
           係因與原告有債務糾紛尚未解決致出言不遜等情，
           為兩造不爭執，並有國立中山大學證明書、高雄市
           人民團體職員當選證明書、稅務電子閘門財產所得
           調件明細表可證，認原告請求非財產上之損害以1
           萬元為適當，逾此部分之請求，則屬無據。
七、綜上，原告依據侵權行為之法律關係，請求被告賠償其玻璃
    修費用1000元及名譽上之非財產上損害賠償1 萬元，共1 萬
    1 千元部分，及自起訴狀繕本送達之翌日即99年1 月12日起
    至清償日止，按年息百分之5 計算之利息，為有理由，應予
    准許。逾此部分之請求，為無理由，應予駁回。
八、按通常程序所命給付之金額未逾50萬元之判決，法院應依職
    權宣告假執行，民事訴訟法第389 條第1 項第5 款定有明文
    。依上開規定，本件原告勝訴部分，本院自應依職權宣告假
    執行。因本件原告勝訴部分本應依職權宣告假執行，故原告
    雖陳明願供擔保聲請假執行，即核無必要再命供擔保始得假
    執行，至於原告其餘敗訴部分，其假執行之聲請既失所附麗
    ，自不應准許，應併予駁回。
九、結論：原告之訴為一部有理由，一部無理由，依民事訴訟法
    第79條、第389 條第1 第5款項，判決如主文。
中    華    民    國    99    年    6     月    30    日
                  民事第三庭法  官  朱玲瑤
正本係照原本作成。
如不服本判決，應於送達後20日內，向本院提出上訴狀並表明上
訴理由，如於本判決宣示後送達前提起上訴者，應於判決送達後
10日內補提上訴理由書（須附繕本）。
中    華    民    國    99    年    6     月    30    日
                            書記官  張家瑜

司法院資訊處製作；財團法人民間司法改革基金會備份。
